【裁判字號】    99,台上,4764
【裁判日期】    990729
【裁判案由】    殺人
【裁判全文】
最高法院刑事判決            九十九年度台上字第四七六四號
上  訴  人  台灣高等法院高雄分院檢察署檢察官
上  訴  人
即  被  告  甲○○
被      告  乙○○
            丁○○
            丙○○
            戊○○
            己○○
上列上訴人等因被告等殺人案件，不服台灣高等法院高雄分院中
華民國九十九年五月十九日第二審更審判決（九十九年度上更(一)
字第九號，起訴案號：台灣屏東地方法院檢察署九十七年度偵字
第一三七０、一七六０號），提起上訴，本院判決如下：
    主  文
原判決撤銷，發回台灣高等法院高雄分院。
    理  由
本件原判決認定，上訴人甲○○有如原判決事實欄甲○○部分所
載之殺人犯行，因而撤銷第一審科刑之判決，改判仍論處甲○○
殺人罪刑；另以，公訴意旨略以，緣甲○○因與被害人陳大龍發
生糾紛，車輛之擋風玻璃遭陳大龍砸毀，心有未甘，遂如起訴書
所載，夥同被告乙○○、丙○○、丁○○、戊○○及己○○等人
，分乘三輛自小客車，前往陳大龍任職之處所，向被害人索賠未
果，又生爭執，明知以鈍物毆擊他人頭部，極易造成頭骨骨折出
血而死亡，惟此並不違背渠等本意，遂共同基於殺人之不確定故
意，分持不明之鈍器或木棍（未扣案），朝被害人頭部猛打，見
被害人倒地，始逃離現場。被害人經送醫急救，因嚴重顱內出血
含右側硬腦下出血、蜘蛛膜下出血以及腦幹出血、腦幹失能、右
側顱骨骨折而不治死亡，因認被告等與甲○○有共同犯刑法第二
百七十一條第一項殺人罪嫌等情，經審理結果，認為乙○○等五
人犯罪不能證明，因而撤銷第一審科刑之判決，改判諭知乙○○
等五人均無罪，固非無見。
惟查法院於公平正義之維護或對被告之利益有重大關係事項，為
發見真實，法院應依職權調查之，刑事訴訟法第一百六十三條第
二項但書定有明文。本件被害人於甲○○率同被告等五人前往被
害人任職處所尋釁時，被毆擊頭部，因頭部外傷合併頭骨骨折及
顱內出血斃命，人命關天，固不待言；此致死之原因，自屬維護
公平正義之重大關係事項。卷查被害人身高一八０公分，係頭頂
位置遭重擊，而甲○○身高僅一七０公分，高低相差有十公分之
多，如非其他被告參與制伏被害人在地或壓低身軀，甲○○何能
揮棒重擊被害人頭頂？況被告等自始與甲○○聯袂前往被害人任
職處所尋釁，進而共同追逐被害人，豈有任令甲○○單獨一人毆
擊被害人之理？凡此，攸關乙○○等五人應否與甲○○共負刑事
責任之認定，既屬維護公平正義之重大關係事項，原審對之未予
究明，即遽為甲○○單獨犯罪及被告等無罪之判決，自有應於審
判期日調查之證據而未予調查之違背法令。從而，甲○○及檢察
官上訴意旨指摘原判決不當，非全無理由，應認原判決仍有撤銷
發回更審之原因。
據上論結，應依刑事訴訟法第三百九十七條、第四百零一條，判
決如主文。
中    華    民    國  九十九  年    七    月  二十九  日
                      最高法院刑事第五庭
                          審判長法官  林  秀  夫
                                法官  宋      祺
                                法官  陳  祐  治
                                法官  林  瑞  斌
                                法官  李  英  勇
本件正本證明與原本無異
                                      書  記  官
中    華    民    國  九十九  年    八    月    五    日
                                                      K

司法院資訊處製作；財團法人民間司法改革基金會備份。
